臺灣高雄地方法院刑事判決　　　　　　　　　　　　　九十年度訴字第三九號
　　公　訴　人　臺灣高雄地方法院檢察署檢察官
　　被　　　告　丙　○
　　選任辯護人　吳賢明
　　　　　　　　張清雄
　　　　　　　　吳建勛
右列被告因貪污案件，經檢察官提起公訴（九十年度偵字第一五九七八號），本院判
決如左：
    主  文
丙○依據法令從事公務之人員，連續對於違背職務之行為，收受賄賂，處有期徒刑壹
拾貳年，褫奪公權肆年，所得財物新臺幣貳拾柒萬元，應予追繳沒收，如一部或全部
無法追繳時，以其財產抵償之。
    事  實
一、丙○自民國八十六年六月四日起至九十年二月五日止，擔任高雄市政府警察局新
    興分局（以下簡稱新興分局）行政組巡官（嗣調任該分局交通組巡官，目前停職
    中），為警正三階，二線一星警官，負責承辦該新興分局轄區內（含高雄市新興
    、前金區）有關特種色情行業及賭博性電動玩具之取締等「正俗」業務，係依據
    法令從事公務之人員。
二、緣陳武才（所涉行賄員警等案，業經臺灣高雄地方法院檢察署檢察官以九十年度
    偵字第一００七三號、第一二０四九號、第一六００一號提起公訴）擔任總負責
    人之「儂儂集團」，多年前即在高雄市經營非法色情及僱用明眼人違規按摩之業
    務；另甲○○（為陳武才之前女友，其所涉行賄員警等案，由檢察官另案偵辦中
    ）自八十二年七、八月間起，在「儂儂集團」關係企業之一「儂儂園休閒中心」
    （設高雄市○○區○○里○○○路八十號五樓，以下簡稱「儂儂園」）擔任實際
    負責人，該中心專以容留及媒介女子與他人為性交或猥褻之行為以營利。甲○○
    為避免或減少新興分局行政組警員至「儂儂園」取締或查報不法色情犯行，以致
    影響生意，而減少龐大營業收入，由甲○○自八十三年四月起，按月以新臺幣（
    下同）八萬元行賄該分局刑事組小隊長陳忠義（已於八十九年四月病歿），將前
    開八萬元中之部份賄款轉送給該分局行政組及刑事組人員（即俗稱之白手套）。
    其後，甲○○於八十八、九年間因參加新興分局副分局長賈德發之子喜宴，結識
    該分局行政組巡官丙○。嗣陳忠義於八十九年間因病住院時，向甲○○表示無法
    繼續代為「儂儂園」轉送賄款予該分局行政組及刑事組人員，甲○○詢問陳忠義
    何人得以接替此項工作，陳忠義遂推薦丙○擔任。甲○○乃於同年二月間某日致
    電丙○，並約定在丙○之行政組辦公室見面。甲○○與丙○見面之際，甲○○乃
    基於行賄之概括犯意，當面向丙○表示：先前均透過陳忠義按月轉送儂儂園賄款
    予新興分局行政組人員，現在陳忠義生病無法再幫忙，陳忠義要我請你幫忙打點
    等語，丙○聞訊後當場表示同意，並將其持用之行動電話號碼00000000
    00號（以丙○之配偶王瀠芬名義申請）留給甲○○作為日後二人聯絡交付賄款
    之用，甲○○並當場取出三萬五千元賄款交付給丙○，而丙○明知甲○○交付之
    款項係為避免或減少該分局行政組臨檢取締該中心非法色情行為所交付之賄款，
    竟基於對於違背職務上之行為收受賄賂之犯意，而予以收受。之後，丙○自八十
    九年二月間起至九十年三月止，基於對於違背職務上之行為收受賄賂之概括犯意
    ，於甲○○撥打上開行動話聯絡時，前往甲○○位於高雄市○○區○○路三一二
    號十五樓之一住處附近之文信路與華榮路交叉口之統一超商門口，或在高雄市三
    民區鳳鳴電台附近（其中一、二次）收受甲○○所交付之每月賄款三萬五千元，
    丙○取得款項後，除本人留存一萬五千元，另分別轉交一萬元及五千元予新興分
    局行政組員警陳幸洲及巡官陳山田、黃泉池收受（陳幸洲、陳山田、黃泉池三人
    涉案部分，另由檢察官偵辦中）。九十年三月二十三日晚上某時，甲○○又撥打
    上開行動電話聯絡丙○至前開超商門口，將當月之賄款三萬五千元及九十年一、
    二月份尚未交付之賄款各三萬五千元，合計十萬五千元交給丙○，惟因陳幸洲、
    陳山田及黃泉池三人已調離行政組，丙○遂將原欲轉交給陳幸洲、陳山田及黃泉
    池三人之賄款共計六萬元留供己用。丙○自八十九年二月起至九十年三月止，共
    計收受甲○○交付之賄款二十七萬元，並於收受上開賄款後，明知「儂儂園」有
    違規變相經營特種行業之行為，竟不予查報取締。嗣丙○調至新興分局交通組後
    ，便告知甲○○無法再轉交賄款，甲○○便要求丙○幫忙找該行政組其他同仁接
    手。九十年五月十二日晚上，甲○○又致電丙○詢問接手人員之事，丙○回稱：
    該行政組其他同仁均不願接手，不過他們也不會去找儂儂園的麻煩等語。至此，
    甲○○乃中止行賄該行政組員警之行為。嗣於同年五月二十四日，臺灣高雄地方
    法院檢察署檢察官指揮法務部調查局高雄市調查處及高雄市憲兵隊依法搜索「儂
    儂集團」各關係企業，甲○○並於翌日（二十五日）經法官以犯嫌重大，有串證
    之虞裁定准予羈押，而甲○○於遭羈押期間之九十年八月二十日供出丙○右開收
    受及轉交賄款事宜後，始循線查悉上情。
二、案經法務部調查局高雄市調查處移送臺灣高雄地方法院檢察署及臺灣高雄地方法
    院檢察署檢察官自動檢舉偵查起訴。
    理  由
一、右揭事實，業據被告丙○坦承：「我確實自八十九年二月至九十年三月止，共十
    四個月，按月收受甲○○交付之賄款，每月賄款三萬五千元，甲○○每次要交賄
    款給我時，會先打我留給她我持有之0000000000號行動電話與我聯絡
    交付賄款事宜（交付賄款的時間不一定，有時候月中，有時候月底），並約定交
    付賄款地點，甲○○大多是在他位於高雄市○○路○○路交叉口（她住處附近）
    之統一超商路口將賄款交給我，其中有一、二次，甲○○是約我在高雄市三民區
    鳳鳴電台附近之九如路上，將賄款交付我本人。我每次向甲○○拿取賄款時，都
    是穿著便服並單獨開車前往，甲○○也都隻身交付賄款我，交付賄款時都沒有其
    他人在場。甲○○交付給我的賄款都是千元鈔，並沒有任何包裝或捆綁，甲○○
    有時候是按月交付賄款給我，若遇到我有事較忙時，她會隔二個月或三個月再賄
    款交給我，並補足每個月應交給我之賄款金額。我按月收受甲○○之賄款三萬五
    千元中，我本人留存一萬五千元，另每月轉交一萬元給本分局員陳幸洲，給巡官
    陳山田、黃泉池各五千元，直到八十九年十二月，陳幸洲、陳山田與黃泉池等三
    名調任本分督察室為止，九十年一月至三月，我應該轉交給陳幸洲、陳山田、黃
    泉池等三名警官之賄款共六萬元，均由我留為己用。甲○○第一次交付賄款給我
    是在八十九年二月間某日晚上，甲○○到新興分局行政組我的辦公室找我，當時
    因為是晚上並沒有其他同事在場，甲○○表示是本分局刑事組小長陳忠義要他來
    找我的，他經營的『儂儂園』每個月要給我三萬五千元賄款，並由我負責打點行
    政組其他員警，我表示同意，甲○○並當場交付三萬五千元賄款我本人收受，洪
    伯當時並未說明要我打點那些警員，打點對象及金額由我自行決定；我知道甲○
    ○是經營『儂儂園』，而『儂儂園』有經營色情交易，甲○○按月交付賄款給我
    並要我打點其他員警，是希望我員警不要前往取締『儂儂園』，讓他們能夠順利
    營業。我與陳幸洲、陳山田、黃泉池收受『儂儂園』賄款後，不曾主動前往查緝
    取締『儂儂園』。甲○○最後一次交付款給我是在九十年三月二十三日晚上，在
    渠住宅附近之統一超商路口，將九十年一、二、三月份賄款交給我收受，當時我
    雖於二月初調任交通組巡官，但甲○○將該三個月份的賄款一併交給我。九十年
    三月二十三日晚上向甲○○拿取三個月賄款時，我當面告訴甲○○我已經調至交
    通組，甲○○要我幫她打聽接替打點行政組警員之人選，後來我曾詢間接替我主
    辦正俗業務之巡官張峰銘是否要收受儂儂園賄款並轉交賄款打點其他員警，張峰
    銘表示不收受任何賄款，之後甲○○於九十年五月十二日晚上打電話給我，當時
    我人在彰化老家，甲○○問我前述幫忙介紹接替收受賄款打點其他員警之情形，
    我告訴她行政組其他同仁沒有接手之意願，甲○○便中止行賄新興分局行警員之
    行為。我因遲至九十年三月二十三日才應甲○○之通知拿取九十年一月至三月賄
    款，當時我已調離行政組，所以沒有將賄款轉交新任之行政組員警。我向甲○○
    拿取之賄款共有十四個月，我每月留存一萬五千元，計二十一萬元，另我將前述
    陳幸洲、陳山田及黃泉池等三人九十年一月至三月之賄款共六萬元自行留用，總
    共我拿取儂儂園之賄款為二十七萬元」（九十年十二月三十一日調查局筆錄）、
    「（是否認識甲○○？）八十八年間認識甲○○，但並沒有交往，直到八十九年
    二月間，甲○○到辦公室來找我，拜託我要幫忙轉交賄款的事情，我當時就答應
    他，同時將我的行動電話號碼給她。（甲○○從何時開始交款？）八十九年二月
    ，交到九十年三月。壹個月是三萬五千元。（在何處交款？）在他文信路住處的
    樓下。是甲○○打電話通知我去拿錢。（三萬五千元如何分配？）我自己留壹萬
    五千元，給陳幸洲一萬元，給陳山田、黃泉池各五千元。八十九年十二月間他們
    三個都調走，之後甲○○交給我的錢，我都留為已用。（甲○○在五月十二日打
    電話給你做什麼？）他要我在介紹行政組其他同仁給他認識，我說他們都不要。
    」（九十一月十五日審判筆錄）各等語不諱；並經證人甲○○證述：「我在數年
    前在某次宴會場合認識丙○，當時我有告訴丙○我是『儂儂園』現場負責人，在
    八十九年初，新興分局刑事組小隊長陳忠義因病住院，無法續幫『儂儂園』送賄
    款打點新興分局行政組及刑事組，我遂於八十九年二月某日，打電話聯絡丙○，
    並約定在新興分局行政組丙○辦公室內見面，當時辦公室內並無其他員警在場，
    我告訴丙○將按月交付『儂儂園』賄款三萬五千元給他，並請他負責打點該行政
    組其他員警，丙○當表示同意，並留給我他持用之行動電話號碼作為聯絡交付賄
    款之用，且於八十九年二月起開始按月接受我送的賄款。我自八十九年二月至九
    十年三月止，曾按月將每個月賄款三萬五千元交給丙○，再由丙○負責打點該行
    政組組員。我大約每個月二十三日至月底這段期間，由我本人打丙○留給我之行
    動電話0000000000號，通知他並約定在我位於高雄市○○區○○路『
    愛情花園』住處大樓樓下之統一超商門口（位於高雄市○○路與榮華路口）之路
    口見面，由我親自交付丙○每月三萬五千元賄款，有時我比較忙，會二個月才拿
    一次賄款給丙○，但會將尚未交付之賄款一併補足給他。丙○都是駕駛自用小客
    車到我住處樓下之統一超商向我收取賄款，每次都是穿著便服，大部分交付賄款
    之時間都是晚上，其中一、二次在下午時間。我交付丙○之賄款都是千元現鈔，
    並無任何包裝或捆綁，我親自交給丙○本人收受。」（九十年八月二十一日調查
    局筆錄）、「八十八年間我參加新興分局副分局長賈德發兒子婚宴時，認識丙○
    ，直到八十九年二月間，我因要請託他送賄款打點新興分局行政組員警，才開始
    與他有所連繫。我原本準備五萬賄款給他，其中一萬五千元準備給行政組組長，
    其餘三萬五千元要打點行政組組員，因丙○告訴我組長不要，所以我當場拿出未
    捆之三萬五千元現鈔給丙○，我並要求丙○留聯絡電話給我，以便我日後聯絡他
    之用。其中一、二次約在鳳鳴電台附近，其餘都約在我文信路住家樓下。八十九
    年十二月十三日十六時十二分打電話給丙○，因為我還沒有把八十九年十一月分
    的三萬五千元給他，所以我才打電話給他，準備把八十九年十一月及十二月份各
    三萬五千元合計七萬元之賄款給他，交款地點是在文信路。」（九十年八月二十
    一日調查局筆錄）、「為何收押三月後才供出丙○，是因調查員主動拿電話通及
    電話錄音帶，我才講的。丙○的電話是他留給我的，以便聯絡交錢用的，除交賄
    款外，我不會打電話給丙○。丙○有交待我沒事少打電話。一開始我住鳳鳴電台
    附近，所以約丙○在那裡交錢，後來我搬到文信路，才改在文信路附近交錢。我
    知道丙○是行政組巡官，我們的店就在新興分局轄區，希望他們不要來店裡找麻
    煩。電話簿內寫『0000000000行政組陳Ｏ」代表丙○，那是我親自寫
    的。」（九十年八月二十九日偵訊筆錄）、「（你認識丙○嗎？）認識。我是在
    八十八年間參加新興分局副局長兒子喜宴上認識丙○。（八十九年二月間你有沒
    有拜託丙○送賄款給新興分局行政組的組員？）有。（為什麼要請他轉交賄款？
    ）因為我們儂儂指壓店有從事色情交易，為了怕被取締，所以拜託丙○交賄款。
    從八十九年二月到九十年三月，每個月交給他三萬五千元，在文信路樓下交給他
    ，之前也曾經在鳳鳴電台附近交給他，都是我親自交錢給他，大概是在每月二十
    三日左右交給他，但有時候會慢。（你為何會有丙○的行動電話0000000
    000？）丙○在辦公室抄給我的。（八十九年二月間你是不是曾經到丙○的辦
    公室去找他？）有，為了打點的事情我去找他。（你在今年五月十二日打電話給
    丙○做什麼？）丙○說他要調走，我拜託他找其他的人接手，但他說他沒有辦法
    ，要我自己想辦法。（你五月間就被抓，為何在八月二十一日才供出丙○？）我
    想如果講出他的話會害他，但偵查中調查員告訴我，必須講出實情，我覺得有道
    理，所以就把丙○供出來。（你在九十年三月二十三日是不是有打電話給丙○叫
    他去拿錢？）有，他有去我那邊文信路樓下拿錢，我拿了十萬五千元給他，因為
    之前兩個月沒有給他。」（本院九十一年一月二日訊問參照）等語屬實，按被告
    與證人甲○○就收受款項時之聯絡之方式、收受之金額、收受之時間等重要基本
    事實，其等供述均自始一致，並未有矛盾齟齬之處，是被告之自白顯與事實相符
    ，當可採信。次查，被告自八十九年二月至八十九年十二月，每月收受甲○○賄
    款三萬五千元，其中一萬五千元留供己用，另九十年一月至三月收受甲○○交付
    之賄款十萬五千元，全部據為己有等情，業據被告陳明在卷，並經證人甲○○證
    述無訛，是被告自八十九年二月起至九十年三月間止，共收受證人甲○○交付之
    賄款計二十七萬元之不法財物應可認定。再者，「儂儂園」係違規經營容留及媒
    介女子與他人為性交或猥褻之行為以營利之特種行業等情，業據被告供明及證人
    甲○○、蔡秀鳳（九十年五月二十四日調查處筆錄）證述在卷，是「儂儂園」確
    係為警察機關所須查報及取締之非法行業。而依據警察勤務條例第五條規定：警
    察勤務區，為警察勤務基本單位，由警員一人擔任。又同條例第十一條規定：警
  察勤務方式有勤區查察、巡邏、臨檢、守望、值班及備勤六種，其中勤區查察方
    式，由警勤區警員執行之，以戶口查察為主，並擔任社會治安調查等任務。又依
    高雄市政府警察局八十四年六月廿六日頒布之「警察機關查執非法行業實施要點
    」壹、總則章內第三條規定：行業查執，如營業場所有涉嫌妨害風化（俗）、賭
    博犯罪情事者，為維護社會治安，警勤區佐警，1.應依規定填報轄內行業查報單
    ，如未查報經上級查獲者，追究查報不力責任，2.立即取締，3.對於取締能力不
    足者，應陳報分駐（派出）所主管查處。是被告身為高雄市政府警察局新興分局
    行政組巡官，負責承辦該新興分局轄區內（含高雄市新興、前金區）有關特種色
    情行業及賭博性電動玩具之查報及取締等「正俗」業務，而「儂儂園」既違規經
    營容留及媒介女子與他人為性交或猥褻之行為以營利，被告身為轄區巡官自無不
    知之理，竟未於其擔任該轄區期間主動查報取締（業據被告供明無訛），是其顯
    有違背職務不予查報取締之事實甚明。此外，復有依法監聽之電話譯文、電話通
    聯記錄、扣案帳冊、甲○○之測謊報告、法務部調查局調雄市調查處繪製之犯罪
    結構圖在卷可佐，本件事證明確，被告之犯行應堪認定。
二、查被告自八十六年六月四日起至九十年二月五日止，擔任高雄市政府警察局新興
    分局行政組巡官，為警正三階，二線一星警官，負責承辦該新興分局轄區內（含
    高雄市新興、前金區）有關特種色情行業及賭博性電動玩具之取締等「正俗」業
    務，係依據法令從事公務之人員。被告對其勤區內之色情營業，負有查報取締之
    責，竟於收受證人甲○○交付之賄款後，對於「儂儂園」之非法業未加予查報取
    締，核其所為，係犯貪污治罪條例第四條第一項第五款之對於違背職務之行為收
    受賄絡罪。其先後多次犯行，時間緊接，犯罪構成要件相同，顯係基於概括犯意
    反覆為之，應依連續犯之規定論以一罪，並加重其刑。爰審酌被告身為警務人員
    ，本應奉公守法，潔身自愛，清廉誠實，不得為有損警察形象之行為，竟知法犯
    法，貪圖金錢，嚴重破壞警察機關及警察人員亟欲建立之清廉、積極形象，使民
    眾對警察產生懷疑及不信賴，損及積極努力任事之其他警察威信，另斟酌其於本
    院審理時坦承犯行，犯後態度尚稱良好等一切情狀，量處如主文所示之刑，並依
    同條例第十七條規定諭知褫奪公權四年。至被告並非主動索賄，及事後坦承犯行
    ，尚有悔意，檢察官具體求刑有期徒刑十八年，並科罰金新臺幣一千萬元尚屬嚴
    苛。另被告所得之財物二十七萬元，應依同條例第十條規定追繳沒收，如全部或
    一部無法追繳時，以其財產抵償之。又貪污治罪條例第七條關於有調查、追訴、
    或審判職務之人員加重其刑之規定，是指有調查犯罪職務之人員，於調查犯罪時
    ，違背職務，或不違背職務收受賄賂之情形，始有加重其刑之適用；如非調查犯
    罪，而僅是行政公務之調查，則無此加重其刑規定之適用，被告固應查報其轄區
    非法行業，然非法行業未必當然觸犯刑罰法令，其因收賄而未予查報，雖有違背
    職務之行為，然無因調查犯罪或不調查犯罪而收賄情形，不能適用上述規定加重
    其刑。末按，選任辯護人請求本院審酌被告犯罪情狀可憫恕，依刑法第五十九條
    之規定酌量減輕其刑，惟依該法條規定，需於宣告法定最輕本刑仍嫌過重時才有
    適用，而本案被告經本院審酌結果，並未宣告法定最輕本刑，已如前述，且其犯
    罪情狀亦無可憫恕之處，故無依刑法第五十九條規定減輕其刑之餘地，附此敘明
    。
據上論結，應依刑事訴訟法第二百九十九條第一項前段，貪污治罪條例第四條第一項
第五款、第十條、第十七條，刑法第十一條前段、第三十七條第二項、第五十六條，
判決如主文。
本案經檢察官乙○○到庭執行職務。
中      華      民      國      九十一    年      二      月      五    日
                                  臺灣高雄地方法院刑事第七庭
                                      法  官  何  秀  燕
右正本證明與原本無異。
如不服本判決，應於判決送達後十日內，向本院提出上訴狀。
                                      書記官  邱  靜  銘
中      華      民      國      九十一    年      二      月      五    日
附錄本案判決論罪科刑之法條
貪污治罪條例第四條第一項第五款：
有下列行為之一者，處無期徒刑或十年以上有期徒刑，得併科新台幣一億
元以下罰金：
五  對於違背職務之行為，要求、期約或收受賄賂或其他不正利益者。
前項第一款至第四款之未遂犯罰之。
貪污治罪條例第十條：
犯第四條至第六條之罪者，其所得財物，應予追繳，並依其情節分別沒收
或發還被害人。
前項財物之全部或一部無法追繳時，應追徵其價額，或以其財產抵償之。
為保全前二項財物之追繳、價額之追徵或財產之抵償，必要時得酌量扣押
其財產。
貪污治罪條例第十七條：
犯本條例之罪，宣告有期徒刑以上之刑者，並宣告遞奪公權。
